【裁判字號】    97,訴,171
【裁判日期】    970318
【裁判案由】    違反毒品危害防制條例
【裁判全文】
臺灣彰化地方法院刑事判決               97年度訴字第171號
公  訴  人  臺灣彰化地方法院檢察署檢察官
被      告  甲○○
上列被告因違反毒品危害防制條例，經檢察官提起公訴（96年度
毒偵字第5985號），本院以簡式審判程序，判決如下：
    主  文
甲○○施用第一級毒品，累犯，處有期徒刑捌月。
    事實及理由
一、犯罪事實：
  (一)甲○○前受強制戒治，民國（下同）90年11月12日停止執行
    出所，剩餘期間付保護管束，91年3月14日期滿未經撤銷視
    為執行完畢。又於執行完畢5年內，91年3月間至同年5月15
    日止，連續施用第一、二級毒品，經本院91年度訴字第555
    號判決處有期徒刑8月、5月、定應執行刑11月，92年9月19
    日假釋出監，92年12月15日假釋期滿視為執行完畢（構成累
    犯）。又於94年6、7月間某日起至95年1月20日犯連續施用
    第一級毒品罪，經本院95年度訴字第122號判決處有期徒刑1
    年，96年7月1日執行完畢出監（構成累犯）。
  (二)甲○○仍不知悔改，於96年9月19日19時許，在彰化縣彰化
    市○○路某處姓名、年籍不詳之友人家中，以將海洛因摻入
    香菸中點燃吸食之方式，施用第一級毒品海洛因1次。
  (三)嗣於96年9月19日20時10分許，在彰化縣秀水鄉○○村○○
    路與永豐巷口前，騎乘車號YHK-215號重機車搭載潘俊昇，
    停於路旁，因形跡可疑為警趨前盤查，竟加速逃逸，經警追
    獲到案，並採集其尿液送驗，結果呈「嗎啡」陽性反應，始
    悉上情。
二、認定事實之證據及理由：
  (一)被告於警訊、偵訊、本院審理中之自白。
  (二)彰化縣警察局鹿港分局委託檢驗尿液代號與真實姓名對照認
    證單，證明被告接受採尿送驗之事實。
  (三)詮昕科技股份有限公司濫用藥物尿液檢驗報告書，證明被告
    驗尿先後呈現「嗎啡」之陽性反應。
  (四)不再送觀察勒戒之理由：
    按毒品危害防制條例於92年7月9日修正公布，自93年1月9日
    施行，其中第20條、第23條將施用毒品之刑事處遇程序，區
    分為「初犯」及「五年內再犯」、「五年後再犯」。依其立
    法理由之說明：「初犯」，經觀察、勒戒或強制戒治後，應
    為不起訴處分或不付審理之裁定；經觀察、勒戒或強制戒治
    執行完畢釋放後，「五年內再犯」者，因其再犯率甚高，原
    實施之觀察、勒戒及強制戒治既已無法收其實效，爰依法追
    訴或裁定交付審理。至於經觀察、勒戒或強制戒治執行完畢
    釋放後，「五年後再犯」者，前所實施之觀察、勒戒或強制
    戒治已足以遮斷其施用毒品之毒癮，為期自新及協助其斷除
    毒癮，仍適用「初犯」規定，先經觀察、勒戒或強制戒治之
    程序。從而依修正後之規定，僅限於「初犯」及「五年後再
    犯」二種情形，始應先經觀察、勒戒或強制戒治程序。倘被
    告於五年內已再犯，經依法追訴處罰，縱其第三次（或第三
    次以上）再度施用毒品之時間，在初犯經觀察、勒戒或強制
    戒治執行完畢釋放五年以後，已不合於「五年後再犯」之規
    定，且因已於「五年內再犯」，顯見其再犯率甚高，原實施
    觀察、勒戒或強制戒治，已無法收其實效，即應依該條例第
    10條處罰（最高法院95年度第7次刑事庭會議決議參照）。
    本件被告前因施用毒品案件，經送強制戒治，90年11月12日
    停止執行出所，剩餘期間付保護管束，91年3月14日期滿未
    經撤銷視為執行完畢。又於執行完畢5年內，91年3月間至同
    年5月15日止犯施用第一、二級毒品罪（本院91年度訴字第
    555 號判決）、於94年6、7月間某日起至95年1月20日犯連
    續施用第一級毒品罪（95年度訴字第122號判決），有卷附
    臺灣高等法院被告前案紀錄表及相關判決可稽。被告既曾於
    「五年內再犯」，且經法院判處罪刑確定，其又於96年9月
    19日施用毒品，即非屬該條例第20條第3項所定「五年後再
    犯」之情形，仍應論以毒品危害防制條例第10條第1項之施
    用第1級毒品罪。
  (五)被告自白於上述時間，有施用第一級毒品等語，與事證相符
    ，應堪採信。本案事證明確，被告上開犯行洵堪認定。
三、論罪科刑：
  (一)核被告所為，係犯毒品危害防制條例第10條第1項之施用第
    一級毒品罪。又被告持有毒品之低度行為，應為施用之高度
    行為所吸收，不另論罪。
  (二)被告有事實欄內之徒刑執行經過，此有臺灣高等法院被告全
    國前案紀錄表可稽，其受此有期徒刑執行完畢後，五年以內
    故意再犯有期徒刑以上之罪，應依累犯規定，加重其刑。
  (三)量刑審酌：被告自89年間有毒品前科以來，數年來毒品紀錄
    不斷，又被告自述因為吸毒過量，精神恍惚發生車禍，導致
    精神疾病症狀，自97年2月22日住院治療中（有財團法人彰
    濱秀傳醫院診斷證明書為證），又被告另自述僅國中畢業，
    父親重病等情狀，被告既然家境不佳，又不肯好好上進負擔
    家庭責任，未曾決心戒毒，實應譴責，惟念及被告犯後坦承
    犯行，態度尚屬良好等一切情狀，量處如主文所示之刑，以
    示懲儆。
四、適用法律：
  (一)刑事訴訟法第273條之1第1項、第310條之2、第454條第1項
    。
  (二)毒品危害防制條例第10條第1項、刑法第11條前段、第47 條
    第1項。
本案經檢察官張尹敏到庭執行職務。
中    華    民    國    97    年    3    月    18    日
                  刑事第八庭         法  官  葉明松
以上正本證明與原本無異。
如不服本判決，應於判決送達後10日內，向本院提出上訴書狀，
上訴書狀應「敘述具體上訴理由」，並按他造當事人之人數附繕
本。「切勿逕送上級法院」。
中    華    民    國    97    年    3    月    18    日
                                     書記官  施秀青
附錄本案論罪法條：
毒品危害防制條例第10條
施用第一級毒品者，處6月以上5年以下有期徒刑。
施用第二級毒品者，處 3 年以下有期徒刑。


司法院資訊處製作；財團法人民間司法改革基金會備份。
